臺灣高等法院刑事判決　　　　　　　　99年度上易字第2912號
上　訴　人
即　被　告　夏鳳英
上列上訴人因妨害公務等案件，不服臺灣臺北地方法院99年度易
字第2331號，中華民國99年11月29日第一審判決（起訴案號：臺
灣臺北地方法院檢察署99年度偵字第18607號），提起上訴，本
院判決如下：
    主  文
上訴駁回。
    事  實
一、夏鳳英前有妨害公務、妨害自由、詐欺、傷害等前案紀錄，
    竟仍不知悔改，於民國99年7月14日下午1時46分許，其因詐
    欺案件經臺灣臺北地方法院檢察署（下稱臺北地檢署）檢察
    官以99年度偵字第14334 號提起公訴，至臺北地檢署服務中
    心訴訟輔導科櫃台詢問法律問題，由該署訴訟輔導科書記官
    孫良慧受理。地方法院檢察署依法院組織法第69條第1項準
    用同法第22條第1項規定設置訴訟輔導科（股），孫良慧書
    記官依地方法院及其分院檢察署處務規程第46條第2、3、4
    、6、7款規定，負責：「關於為民服務工作之策劃執行」、
    「關於服務台（處）工作之研擬及執行」、「關於輔導訴訟
    當事人聲請事項」、「關於為民服務工作之協調事項」及「
    其他有關訴訟輔導事項或長官交辦事項」等職掌，為依法令
    服務於國家所屬機關而具有法定職務權限之公務員，其受理
    民眾詢問而提供諮詢意見，係依法執行公務。夏鳳英於孫良
    慧書記官受理後，表示要聲請公訴檢察官迴避，經孫良慧書
    記官知悉夏鳳英之意並非針對特定檢察官聲請迴避，而係要
    求法院不要讓公訴檢察官到庭執行職務，乃表示這要向法院
    聲請，請夏鳳英至原審法院為民服務中心洽詢，夏鳳英表示
    其剛問過原審法院為民服務中心，該中心人員請其至臺北地
    檢署訴訟輔導科詢問，故不願離去，孫良慧書記官表示可請
    人引導等語，夏鳳英明知孫良慧書記官係依法執行職務之公
    務員，且明知臺北地檢署服務中心訴訟輔導科為開放民眾洽
    公之公眾得出入之場所，竟基於侮辱公務員及公然侮辱之犯
    意，以「妳是什麼東西」等語侮辱之。孫良慧書記官見狀，
    乃電請法警室支援幫忙，並向夏鳳英表示其係執行公務，請
    不要影響別人，法警會引導前往原審法院為民服務中心等語
    ，夏鳳英見法警前來，竟接續對孫良慧書記官以「臭豎仔（
    台語發音）」等語辱罵之。
二、案經被害人孫良慧訴請臺灣臺北地方法院檢察署檢察官偵查
    起訴。
    理  由
一、證據能力部分：
  (一)證人孫良慧於偵查中具結後向檢察官所為之陳述，雖屬傳聞
    證據，惟業於原審經被告行交互詰問，且查無顯不可信之情
    況，依刑事訴訟法第159條之1第2項規定，自有證據能力。
  (二)證人王信翔、楊月華、李淑珍、許博然於偵查中之證述，亦
    屬傳聞證據，被告及檢察官明知，但於被告、檢察官於準備
    程序及檢察官於審判期日中均表示無意見，且迄言詞辯論終
    結亦未聲明異議，本院審酌上開證據資料製作時之情況，尚
    無違法不當及證明力明顯過低之瑕疵，認為以之作為證據應
    屬適當，爰依刑事訴訟法第159條之5規定，認定前揭供述均
    有證據能力。
  (三)本院下列所引用卷內之文書證據及物證，並無證據證明係公
    務員違背法定程序所取得，檢察官、被告於本院亦均未主張
    排除下列文書證據及物證之證據能力，且迄本院言詞辯論終
    結前均未表示異議，本院審酌前揭文書證據及物證並非公務
    員違背法定程序所取得，亦無刑事訴訟法第159條之4顯有不
    可信之情況，故下列文書及物證應均有證據能力。
二、上訴人即被告夏鳳英經合法傳喚，無正當理由未於審理期日
    到庭，其於原審審理及本院行準備程序時，對於99年7月14
    日下午1時46分許，至臺北地檢署服務中心訴訟輔導科洽詢
    有關問題，而由該署訴訟輔導科書記官孫良慧受理等情並不
    爭執。惟矢口否認有何公然以「妳是什麼東西」、「臭豎仔
    （臺語發音）」等語辱罵告訴人孫良慧之犯行，辯稱：伊並
    未用「妳是什麼東西」、「臭豎仔（台語發音）」之言詞侮
    辱告訴人，且不論伊有沒有說這句話，均未指名道姓，亦無
    公然侮辱云云。經查：
  (一)證人即告訴人孫良慧於原審審理時結證稱：我是臺北地檢署
    書記官，自99年6月14日起調任該署訴訟輔導科工作迄今。
    被告於99年7月14日下午1時46分許，至臺北地檢署服務中心
    訴訟輔導科櫃台向我洽詢法律問題，我記得被告當天來的時
    候是說她在法院的案件不要有檢察官到庭，我跟被告說如果
    案件是經過檢察官起訴，就是由檢察官代表國家提起公訴，
    如果被告希望檢察官都不要到庭，請被告自己去向法院聲請
    。後來被告說她要查案，我就請被告拿出身分證，並請被告
    在查案登記簿上登記，被告說她為什麼要登記，我表示這是
    查案的必要流程，但被告說不要，被告就說她要請檢察官迴
    避，一直重複這問題，我說這妳要去問法院，被告就向我說
    「妳叫我去，我就去」，並說「妳是什麼東西」，我對被告
    說「對不起，夏小姐，我現在執行職務」，被告就一直在那
    裡對著我咆哮，當時我就打電話到法警室，請法警過來支援
    。被告說她不知道法院如何走，我們同仁要帶被告去法院，
    後來被告就在服務中心櫃台前罵我「臭豎仔（台語發音）」
    。被告辱罵我時的音量，其他在場的人員都有聽到等語（見
    原審卷第70頁反面、第71頁及反面）。
  (二)證人即臺北地檢署訴訟輔導科書記官王信翔於偵查中結證稱
    ：我自99年1月在臺北地檢署訴訟輔導科擔任訴訟程序輔導
    書記官迄今，於99年7月14日下午有見過被告到訴訟輔導科
    找孫良慧書記官洽公，孫良慧坐在我右邊，當時有發生爭執
    ，被告要聲請檢察官迴避，孫良慧書記官告訴她這是起訴的
    案件，請向法院聲請，但被告不願意，越講越大聲，孫良慧
    就請法警過來，法警過來後說要帶被告去法院辦理，被告不
    願意過去，她對孫良慧說「妳是什麼東西」，孫良慧請法警
    帶被告去法院，被告走到櫃台外，接近文書科木門的地方，
    我聽到被告說「臭豎仔」。被告對孫良慧講「妳是什麼東西
    」、「臭豎仔」這二句我都有聽到等語（見99年度他字第72
    70號偵查卷第28-29頁）。
  (三)證人即臺北地檢署訴訟輔導科科員楊月華於偵查中結證稱：
    我大約於5年前調到臺北地檢署訴訟輔導科擔任保證金發還
    、收取及證人旅費發放等工作迄今，99年7月14日下午有見
    到被告前往訴訟輔導科找孫良慧書記官洽公，我聽到被告聲
    音很大，才開始注意，我聽到被告說「臭豎仔」，孫良慧
    書記官有跟被告說她是在執行公務，爭吵中有聽到被告說要
    告，孫良慧就跟被告說請到法警室去告，這邊還有人要服務
    ，請被告到法警室不要妨害。被告對孫良慧講「妳是什麼東
    西」這句話我沒有聽到，但被告對孫良慧說「臭豎仔」的部
    分我很確定等語（見前揭偵查卷第33-34 頁）。
  (四)證人即臺北地檢署訴訟輔導科科員李淑珍於偵查中結證稱：
    我自99年1月在臺北地檢署訴訟輔導科擔任收狀等工作迄今
    ，99年7月14日下午有看到被告至訴訟輔導科找孫良慧書記
    官洽公，當時有發生爭執，被告一進來就說她要聲請檢察官
    迴避，孫良慧問被告為什麼要聲請檢察官迴避，被告好像講
    的不是很清楚，因為我忙著收狀，過程並沒有聽得很仔細，
    我聽比較清楚的是被告罵「臭豎仔」，孫良慧書記官有跟被
    告說她是在執行公務，後面還有人，如果問題問完，就請離
    開，還有人要服務。被告對孫良慧講「妳是什麼東西」這句
    話我沒有聽到，但被告對孫良慧說「臭豎仔」的部分我很確
    定，聲音很大聲，當時訴訟輔導科除我與孫良慧外，還有王
    信翔、楊月華等人在場等語（見前揭偵查卷第38-39頁）。
  (五)證人即臺北地檢署法警許博然於偵查中結證稱：我的臂章編
    號是257，於99年7月14日下午我有接到請求支援電話到訴訟
    輔導科，當時我坐中央台，訴訟輔導科書記官孫良慧說被告
    問的案件不是臺北地檢署訴訟輔導科的業務，要我引導被告
    到院方的為民服務中心，被告不肯，說是地院的為民服務中
    心請她過來，書記官說這應該是地院為民服務中心要解答的
    問題，但被告不接受，後來被告有點歇斯底里的辱罵書記官
    ，被告好像是罵「臭豎仔」，好像是突然發飆等語（見99年
    度偵字第18607號偵查卷第10-11頁）。
  (六)互核上開證人之證詞，渠等就被告於99年7月14日下午至臺
    北地檢署服務中心訴訟輔導科找告訴人孫良慧洽公，被告知
    悉告訴人係依法執行職務之公務員，亦知悉臺北地檢署服務
    中心訴訟輔導科為開放民眾洽公之場所，卻當場以「妳是什
    麼東西」、「臭豎仔（台語發音）」等語辱罵告訴人等情節
    大抵相符，又證人楊月華、李淑珍、許博然雖證稱沒有聽到
    被告對告訴人說「你是什麼東西」等語，然證人王信翔已明
    確證稱當時被告確有對孫良慧說「你是什麼東西」等語，核
    與告訴人孫良慧所證相符，本院衡酌上開證人與被告互不相
    識，素無嫌隙，上開證人實無動機或理由必須故冒誣告、偽
    證之刑責，以挾怨報復，誣陷被告涉犯本件罪嫌，是上開證
    人所為之證述，與事實相符，應堪確信。
  (七)又原審審理時當庭勘驗臺北地檢署服務中心櫃台之監視錄影
    畫面光碟，內容顯示被告於99年7月14日下午1時46分許前往
    臺北地檢署服務中心訴訟輔導科找告訴人洽公，過程中被告
    與告訴人曾發生爭執，其間法警欲請被告起身離開，卻遭被
    告用手甩開，被告並數次以其右手指向告訴人，狀似咆哮等
    情，有勘驗筆錄在卷可稽（見原審卷第69頁反面、第70頁）
    ，並有監視錄影擷取畫面12紙附卷可參（見99年度他字第72
    70號偵查卷第14-19頁），足認被告於上開時地確有辱罵告
    訴人之事實，洵可確定。
  (八)被告於辱罵告訴人時雖未指明道姓，然與被告對話之對象既
    係告訴人，而非不相關之第三人，則被告所稱「你是什麼東
    西」、「臭豎仔」之對象亦係告訴人無訛，被告此部分所辯
    ，亦無足取。
  (九)綜上，被告所辯無非推諉卸責之詞，顯無可採，本件事證明
    確，被告犯行堪以認定，應依法論科。
三、論罪科刑之理由：
  (一)本件告訴人孫良慧係在臺北地檢署擔任書記官，被告行為時
    ，告訴人正依地方法院及其分院檢察署處務規程第46條第2
    、3、4、6、7款規定執行：「關於為民服務工作之策劃執行
    」、「關於服務台（處）工作之研擬及執行」、「關於輔導
    訴訟當事人聲請事項」、「關於為民服務工作之協調事項」
    及「其他有關訴訟輔導事項或長官交辦事項」等職務，自係
    刑法上依法令服務於國家所屬機關而具有法定職務權限之公
    務員。
  (二)次按公然侮辱者，係指直接對人詈罵、嘲笑而使人難堪或其
    他表示足以貶損他人評價之意思。查「妳是什麼東西」、「
    臭豎仔（台語發音）」等詞，顯係是用在辱罵他人之語詞，
    而有貶損他人人格評價之意思，此為社會之通念，依此社會
    通念，被告所為此等言詞自足以貶損告訴人之社會評價，為
    輕蔑他人、使人難堪之語。又臺北地檢署服務中心訴訟輔導
    科櫃台為民眾洽公之處所，係公眾得出入之場所，被告在該
    處不特定或多數人得以共見共聞之狀態下，公然以前開言詞
    辱罵告訴人，衡情已使告訴人感到難堪、不快，並足以減損
    告訴人之聲譽及人格，被告所為顯已達公然侮辱之程度。
  (三)核被告所為係犯刑法第140條第1項前段之侮辱公務員罪及同
    法第309條第1項之公然侮辱罪。被告於密切接近之時間在同
    地為上揭公然辱罵之行為，係侵害同一法益，各行為之獨立
    性極為薄弱，復出於同一之犯意，依一般社會觀念，各舉動
    難以強行分開，應視為數個舉動之接續實施，合為包括之一
    行為予以評價，為接續犯。又被告同時、地以一行為觸犯上
    述2罪名，為想像競合犯，應從較重之侮辱公務員罪處斷。
四、原審以被告犯行事證明確，適用刑法第140條第1項前段、第
    309條第1項、第55條前段、第41條第1項前段，刑法施行法
    第1條之1規定，並爰審酌被告前已有妨害公務、妨害自由、
    詐欺、傷害等多項前案紀錄之素行，仍不知警惕戒慎，復以
    粗鄙之言語辱罵依法執行職務之公務員，犯後猶飾詞卸責，
    毫無悔意，且未與告訴人成立和解，賠償損害，兼衡被告犯
    罪動機、目的、手段、生活狀況、智識程度，暨檢察官具體
    求刑等一切情狀，量處有期徒刑4月，併諭知易科罰金之折
    算標準，經核並無不合，量刑亦稱妥適，被告仍執陳詞否認
    犯罪，提起上訴，為無理由，應予駁回。
五、被告經合法傳喚，無正當理由未到庭，爰不待其陳述，逕行
    判決。
據上論斷，應依刑事訴訟法第368條、第371條，判決如主文。
本案經檢察官邱美育到庭執行職務。
中    華    民    國  100    年    3    月      15    日
                  刑事第二十一庭審判長法  官  周政達
                                      法  官  楊力進
                                      法  官  許永煌
以上正本證明與原本無異。
不得上訴。
                                      書記官  林吟玲
中    華    民    國   100    年    3     月    15    日
附錄：本案論罪科刑法條全文
刑法第140條（侮辱公務員公署罪）
於公務員依法執行職務時，當場侮辱，或對於其依法執行之職務
公然侮辱者，處6月以下有期徒刑、拘役或1百元以下罰金。對於
公署公然侮辱者亦同。
刑法第309條（公然侮辱罪）
公然侮辱人者，處拘役或3百元以下罰金。
以強暴犯前項之罪者，處 1 年以下有期徒刑、拘役或 5 百元以
下罰金。